臺灣新竹地方法院刑事判決　　　　　　　100年度訴字第208號
公　訴　人　臺灣新竹地方法院檢察署檢察官
被　　　告　陳志鑫
指定辯護人　李林盛律師
上列被告因偽造有價證券案件，經檢察官提起公訴（100年度偵
字第3829號），本院判決如下：
    主  文
陳志鑫犯偽造有價證券罪，處有期徒刑壹年捌月。緩刑參年，並
應支付被害人黃鐙逸新臺幣貳拾萬元，即應自民國一百年八月五
日起至民國一百零二年三月五日止，於每月五日前給付新臺幣壹
萬元予黃鐙逸。如附表所示之未扣案本票壹紙，沒收之。
    事  實
一、緣陳志鑫與黃鐙逸相識多年，因陳志鑫前於民國96年3 月間
    向黃鐙逸借貸新臺幣（下同）30萬元之債務，至98年7 月間
    ，僅清償10萬元，剩餘款項屢經黃鐙逸向陳志鑫催討未果。
    黃鐙逸遂於98年7 月10日晚間，在兩人於不知情友人鄧書文
    位於新竹市○區○○路功學新城住處聚會後，於鄧書文住處
    樓下要求陳志鑫就前揭積欠之款項簽立書面憑據，以求作為
    債權之證明。詎陳志鑫竟意圖供行使之用，於前揭時、地，
    在黃鐙逸事前備妥之空白本票上（票號TH645037號），於面
    額欄位填入國字「貳拾萬元」、阿拉伯數字「200000」，在
    發票日、到期日欄位，均填入「98年7 月10日」，復於發票
    人欄位及本票上方處，虛偽填載本名之諧音「陳智新」，並
    填載虛偽之身分證統一編號「Ｚ000000000」及地址「新竹市
    ○○路○ 段258 巷350 號」（起訴書誤載為新竹市○○路○
    段25巷350 號）等，復使用黃鐙逸事前備妥之印泥於系爭本
    票上按捺指印4 枚，而偽造以本名之諧音「陳智新」為發票
    人之本票有價證券1 紙（以下簡稱系爭本票），旋於前揭時
    、地交付黃鐙逸而行使之。嗣因陳志鑫始終未清償前揭款項
    ，黃鐙逸遂於99年7 月28日以系爭本票向本院聲請核發99年
    度司促字第6887號支付命令，始知本票所載發票人、身分證
    統一編號以及地址與陳志鑫真實資料均有出入。
二、案經黃鐙逸訴由臺灣新竹地方法檢察署檢察官偵查起訴。
    理  由
一、程序部分：
    按被告以外之人於審判外之言詞或書面陳述，除法律有規定
    者外，不得作為證據；又被告以外之人於審判外之陳述，雖
    不符合同法第159條之1至第159條之4之規定，但經當事人於
    審判程序同意作為證據，法院審酌該言詞陳述或書面陳述作
    成時之情況，認為適當者，亦得為證據。當事人、代理人或
    辯護人於法院調查證據時，知有第159條第1項不得為證據之
    情形，而未於言詞辯論終結前聲明異議者，視為有前項之同
    意，刑事訴訟法第159條第1項及第159條之5分別定有明文。
    經查，本件檢察官、被告陳志鑫及辯護人於本院準備程序，
    均未對於證據能力部分表示意見，且迄於言詞辯論終結前亦
    未聲明異議。審酌上開證據資料製作時之情況，尚無違法不
    當及證明力明顯過低之瑕疵，亦認為以之作為證據應屬適當
    ，故揆諸前開規定，爰依刑事訴訟法第159 條之5 規定，認
    前揭證據資料均有證據能力。
二、認定犯罪事實所憑之證據及認定之理由：
（一）前揭犯罪事實，業據被告於偵查及本院準備程序、審理時
      坦承不諱（見臺灣新竹地方法院檢察署100 年度偵字第38
      29號偵查卷【以下簡稱偵字卷】第11至12頁，本院100 年
      度審訴字第379 號卷第10至12頁，本院100 年度訴字第20
      8 號卷【以下簡稱本院卷】第18頁、第57頁反面至59頁正
      面），核與證人即告訴人黃鐙逸於本院審理中、檢察官偵
      訊及警詢中之指訴、證述大致相符（見本院卷第51至56頁
      ，臺灣新竹地方法院檢察署99年度他字第1451號卷【以下
      簡稱他字卷】第12至13頁、第27至28頁、偵字卷第12頁）
      ，此外有系爭本票影本1 張、本院99年度司促字第6887號
      支付命令1 份附卷可佐（見他字卷第4 頁、第5 頁），是
      認被告前開具任意性之自白與事實相符，堪足採認為真實
      。
（二）至證人黃鐙逸於審理時固曾於辯護人詰問時證稱：於98年
      7 月10日被告開本票時，已經知道被告姓名如何書寫等語
      （見本院卷第53頁），與其於偵查中證述：開立本票當時
      還不知道被告名字怎麼寫等語（見他字卷第27頁）有所不
      符。然查，證人於同日審理庭中，經檢察官及本院就前揭
      部分進一步仔細詢問後，已就上開證言加以說明證稱：伊
      在大陸時，看過被告名片姓名是「陳智新」，但伊後來又
      在被告護照上看到「陳志鑫」，所以在簽本票時，才有意
      識到被告在本票上所簽的姓名「新」與護照上的名字「鑫
      」有不同，但不知道有無改名，所以沒有過問等語（見本
      院卷第53至56頁），足徵證人於被告簽發上開本票之時，
      對被告姓名正確寫法仍無清楚認識，以為姓名同音即降低
      存疑，並非明知被告於本票上書寫虛偽姓名而仍予以收受
      ，證人黃鐙逸前揭審理中所為證述，不足以影響前揭事實
      之認定，亦附此敘明。
（三）綜上所述，本案事證已臻明確，被告偽造有價證券之犯行
      ，堪予認定，自應依法予以論罪科刑。
三、論罪科刑：
（一）按本票乃表彰財產權之證券，行使或處分本票上所表彰之
      權利，以本票之占有為必要，且系爭本票乙紙係於國內發
      行及流通，本身並具價格（金額）之標示，堪認係刑法第
      201 條第1 項所規定之有價證券。
（二）核被告所為，係犯刑法第201 第1 項之偽造有價證券罪。
      被告偽造署押係偽造有價證券之部分行為，其偽造後復持
      以行使，行使之低度行為經偽造之高度行為所吸收，均不
      另論罪。另按刑法第201 條第2 項後段之意圖供行使之用
      而交付偽造、變造之有價證券罪，其犯罪構成要件「意圖
      供行使之用」之「行使」，係指以偽造、變造之有價證券
      ，作真正之有價證券使用之意，含有詐欺取財之性質（最
      高法院98年度台上字第1144號判決要旨參照）。查本件被
      告意圖供行使之用，在上揭時、地，以虛構之姓名、身分
      證統一編號、地址之發票人名義簽發前揭本票，並進而交
      付而行使之單一行為，依前揭判決要旨已為行使偽造有價
      證券之行為所包含，無須另論詐欺得利罪，附此敘明。
（三）被告偽造有價證券之行為，固值非難，惟其犯罪動機係因
      一時經濟拮据，無法償還積欠告訴人之款項，而以本名諧
      音之方式偽造之本票，票面金額非鉅，犯後均坦認犯行，
      態度良好，復已取得告訴人之諒解，告訴人於本院審理庭
      已當庭表示願意原諒被告並請法院從輕量刑，此有本院10
      0 年12月14日審理筆錄及和解書1 份可參（見本院卷第43
      頁、第59頁背面），而刑法第201 條第1 項偽造有價證券
      罪之法定刑有期徒刑部分為3 年以上10年以下有期徒刑，
      本院認縱使僅判處法定最低刑度，猶嫌過重，其犯罪情狀
      顯堪憫恕，而有情輕法重之情形，在客觀上足以引起一般
      同情，爰依刑法第59條之規定，酌量減輕其刑。
（四）茲審酌被告於本案前，僅於89年間因犯賭博罪經本院以89
      年竹簡字第97號判決判處罰金銀元1000元確定，此後即無
      犯罪經法院判決有罪確定之前科，此有臺灣高等法院被告
      前案紀錄表1 份在卷可參，素行尚可，其行使偽造之有價
      證券，對於金融交易秩序造成危害，所為自屬非是，惟念
      及被告犯罪動機單純，並未積極再次侵害告訴人之財產法
      益，犯罪手段尚屬平和，且犯後坦認犯行，深具悔悟之意
      ，復於100 年7 月13日已與被害人和解，取得被害人諒解
      ，表示不再追究，此有如前所述之和解書1 份可參，兼衡
      其素行、智識程度、生活狀況、所獲得之不法利益等一切
      情狀，量處如主文所示之刑。
（五）末查，被告前未曾因故意犯罪受有期徒刑以上刑之宣告，
      有臺灣高等法院被告前案紀錄表1 份在卷足按。其因一時
      失慮致罹刑章，且被告業於100 年7 月13日與告訴人和解
      ，同意償還20萬元予告訴人，自100 年8 月5 日起至102
      年3 月5 日止於每月5 日逐月給付1 萬元整予告訴人，此
      有前揭和解書1 份在卷可查，足認被告經此次偵審程序，
      已知所警惕，並有意彌補告訴人之損失，信無再犯之虞，
      本院認其所受宣告之刑以暫不執行為適當，爰依刑法第74
      條第1 項第1 款之規定，併予宣告緩刑3 年；且依同法第
      74條第2 項第3 款之規定，命被告應依上開和解書內容之
      支付方式，向告訴人支付金額，此部分依刑法第74條第4
      項規定得為民事強制執行名義，又依同法第75條之1 第1
      項第4 款規定，受緩刑之宣告而違反上開本院所定負擔情
      節重大，足認原宣告之緩刑難收其預期效果，而有執行刑
      罰之必要者，得撤銷其宣告，併為說明。
四、沒收：
    末按偽造之有價證券，不問屬於犯人與否，沒收之，刑法第
    205 條定有明文。如附表所示之本票1 張（含偽造之「陳智
    新」署名1 枚），雖未經扣案，惟現無積極證據證明業已滅
    失，應依前開規定，併予宣告沒收之。
據上論斷，應依刑事訴訟法第299 條第1 項前段，刑法第201 條
第1 項、第205 條、第59條、第74條第1 項第1 款、第2 項第3
款，判決如主文。判決如主文。
本案經檢察官黃依琳到庭執行職務
中    華    民    國   100    年    12    月    28    日
                  刑事第四庭  審判長  法  官  黃美文
                                      法  官  林建鼎
                                      法  官  張詠晶
以上正本證明與原本無異。
如不服本判決應於收受本判決後10日內向本院提出上訴書狀，上
訴書狀應敘述具體理由。上訴書狀未敘述上訴理由者，應於上訴
期間屆滿後20日內補提理由書狀於本院「切勿逕送上級法院」。
中    華    民    國   100    年    12    月    28    日
                                      書記官  蕭汝芳
附錄所犯法條：刑法第201條第1項
意圖供行使之用，而偽造、變造公債票、公司股票或其他有價證
券者，處 3 年以上 10 年以下有期徒刑，得併科 3 千元以下罰
金。
附表
┌────┬──────┬─────┬────┬─────┐
│本票號碼│發票日      │地址      │發票人  │票面金額  │
│        │            │          │        │（新臺幣）│
├────┼──────┼─────┼────┼─────┤
│TH      │            │          │        │          │
│645037  │98年7月10 日│新竹市光復│ 陳智新 │ 貳拾萬元 │
│        │            │路1段258巷│        │          │
│        │            │350號     │        │          │
└────┴──────┴─────┴────┴─────┘